臺灣高等法院臺中分院刑事裁定　　　　　 96年度抗字第165號
　抗　告　人　甲○○
上列抗告人因定應執行刑案件，不服臺灣彰化地方法院中華民國
96年1月8日所為裁定（96年度聲字第34號）提起抗告，本院裁定
如下：
    主  文
抗告駁回。
      理  由
一、抗告意旨略以：受刑人於二裁判中已於前次裁判中，執行結
    案，已受相當教訓，且裁判之罰金係受刑人借款供執行其中
    一罪之易科罰金，又其每月只有2萬多元收入，要照料母親
    ，及償還該借款，生活困苦，無法再負擔所定執行刑之易科
    罰金，原審法院未查，遽裁定應執行刑，尚有未合，爰依法
    提起抗告云云。
二、原審裁定以：「(一)、按裁判確定前犯數罪者，併合處罰之；
    又數罪併罰有二裁判以上者，依刑法第51條之規定，定其應
    執行之刑，同法第50條、第53條分別定有明文。次按行為後
    法律有變更者，適用行為時之法律，但行為後之法律有利於
    行為人者，適用最有利於行為人之法律，民國94年2月2日修
    正公布，自95年7月1日起施行之刑法第2條第1項亦有明文。
    另依刑法第51條定應執行刑時，裁判確定前犯數罪，其中一
    罪在新法施行前者，亦應為新舊法比較 (最高法院95年5月
    23 日第8次刑事庭會議決議可資參照）。查本件受刑人於裁
    判確定前所犯數罪，均係於95年7月1日前犯之，而刑法第51
    條業於94年2月2日修正公布，並於95年7月1日施行，修正前
    刑法第51條規定：「數罪併罰，分別宣告其罪之刑，依左列
    各款定其應執行者：」，其中第6款規定：「宣告多數拘役
    者，比照前款定其刑期。但不得逾4個月。」，修正後刑法
    第51條第6款規定：「宣告多數拘役者，比照前款定其刑期
    。但不得逾120日。」，比較新舊法結果，對受刑人並無有
    利不利之問題，依刑法第2條第1項前段之規定，仍應依修正
    前刑法第51條第6款規定，定其應執行之刑。又受刑人行為
    後，刑法第41條亦有修正，於犯罪時之刑法第41條第1項、
    第2項分別規定：「犯最重本刑為5年以下有期徒刑以下之刑
    之罪，而受6個月以下有期徒刑或拘役之宣告，因身體、教
    育、職業、家庭之關係或其他正當事由，執行顯有困難者，
    得以1元以上3元以下折算一日，易科罰金。但確因不執行所
    宣告之刑，難收矯正之效，或難以維持法秩序者，不在此限
    。」、「併合處罰之數罪，均有前項情形，其應執行之刑逾
    6月者，亦同。」；再受刑人行為時之易科罰金折算標準，
    修正前罰金罰鍰提高標準條例第2條前段（現已刪除）規定
    ，就其原定數額提高為100倍折算1日，則本件受刑人行為時
    之易科罰金折算標準，應以銀元300元折算1日，經折算為新
    臺幣後，應以新臺幣900元折算為1日。惟95年7月1日施行之
    刑法第41條第1項、第2項則分別規定：「犯最重本刑為5年
    以下有期徒刑以下之刑之罪，而受6個月以下有期徒刑或拘
    役之宣告者，得以新臺幣1000元、2000元或3000元折算1日
    ，易科罰金。但確因不執行所宣告之刑，難收矯正之效，或
    難以維持法秩序者，不在此限」、「前項規定於數罪併罰，
    其應執行之刑未逾6月者，亦適用之」。比較修正前後易科
    罰金折算標準之結果，以95年7月1日施行前之規定，較有利
    於受刑人，則應依刑法第2條第1項前段，適用修正前刑法第
    41條第1項前段、第2項規定，定其易科罰金折算標準。綜上
    ，依整體比較結果，本件定其應執行之刑應依刑法第2條第1
    項前段之規定，適用行為時之舊法。(二)、經查，本件受刑人
    前因違反家庭暴力防治法案件，經台灣彰化地方法院以95年
    度簡上字第37號 判處拘役59日，如易科罰金，以銀元300元
    折算1日，並於 95年5月8日確定，復因詐欺案件，經台灣彰
    化地方法院以95年度易字第99 4號判處拘役50日，如易科罰
    金，以銀元300元折算1日，並於95年11月27日確定等情，有
    台灣彰化地方法院前揭刑事判決2份及臺灣高等法院被告前
    案紀錄表1份附卷可憑，是以受刑人所犯數罪，均在裁判確
    定前，且有二以上之裁判同時存在，參諸前揭規定及說明，
    檢察官聲請定其應執行之刑，於法核屬有據，應予准許。至
    受刑人所犯上述95年度簡上字第37號違反家庭暴力防治法案
    件，已易科罰金執行完畢，固有臺灣高等法院被告前案紀錄
    表1份在卷可稽，惟按數罪併罰之案件，其各罪判決均係宣
    告刑，縱令其中一罪之宣告刑在形式上已經執行，仍應由法
    院定其應執行刑，俟檢察官指揮執行「應執行刑」時，再就
    形式上已執行部分予以折抵（最高法院87年台上字第4099號
    判決參照），附此敘明。(二)、依刑事訴訟法第477條第1項，
    刑法第2條第1項前段、第53條條，修正前刑法第51條第6款
    、第41條第1項前段，修正前罰金罰鍰提高標準條例第2條，
    現行法規所定貨幣單位折算新臺幣條例第2條，裁定如主文
    。
三、本院查，本件係屬數罪併罰之案件，其各罪判決既均係宣告
    刑，縱令抗告人之其中一罪之宣告刑在形式上已經執行，仍
    應由法院定其應執行刑，俟檢察官指揮執行「應執行刑」時
    ，再就形式上已執行部分予以折抵，是抗告人之抗告自無理
    由，應予駁回。
四、據上論斷，應依刑事訴訟法第412條，裁定如主文。
中　　華　　民　　國　　96　　年　5　　月    　1　　　日
            刑事第三庭    審判長法　官　王  增  瑜
                                法　官  蔡  紹  良
                                法　官  梁  堯  銘
上列正本證明與原本無異。
不得再抗告。
                                書記官  陳  麗  玉
中　　華　　民　　國　　96　　年　 5 　　月  　2　　　日
